【裁判字號】    89,易,823
【裁判日期】    890411
【裁判案由】    詐欺
【裁判全文】
臺灣臺中地方法院刑事判決                          八十九年度易字第八二三號
    公  訴  人  臺灣臺中地方法院檢察署檢察官
    被      告  乙○○
右列被告因詐欺案件，經檢察官提起公訴（八十八年度調偵字第六九號），本院判決
如左：
    主  文
乙○○無罪。
    理  由
一、公訴意旨略以：被告乙○○係設於臺中市○區○○○路一段一六七之二號一樓「
    吉豐當舖」之負責人，於民國八十七年二月二十三日向告訴人沈炳松（起訴書誤
    載為甲○○）借款新臺幣（下同）一百五十萬元，約定每月攤還十六萬九千五百
    元，至八十七年十二月間止，被告僅償還部分款項，尚積欠八十四萬七千五百元
    ，竟意圖為自己不法之利益，明知已陷於無償債能力之嚴重狀態，猶於八十七年
    十二月三十一日，在前開地點，向告訴人佯稱：願以吉豐當舖質押所積欠之八十
    四萬七千五百元，同意一年半內清償款項，於清償前不得將當舖轉讓他人等語，
    並書立切結書，致告訴人陷於錯誤，同意延期清償，詎被告卻於八十八年二月二
    十二日將吉豐當舖轉讓他人，並變更登記為安泰當舖，致告訴人追討無著，始知
    受騙，因認被告涉有刑法第三百三十九條第二項之詐欺得利罪嫌。
二、公訴意旨認被告乙○○涉犯刑法第三百三十九條第二項之詐欺得利罪嫌，係以告
    訴人沈炳松指訴之詞，並有切結書一紙附卷可稽，依被告於簽立該切結書時，亦
    向他人借貸金錢，且陷於無資力不能支付之狀態，竟隱瞞此事實，同意當舖不得
    轉讓他人，惟事後非但分文不還，又於八十八年二月二十二日將當舖轉讓他人，
    有臺中市政府函在卷可佐，其詐欺得利之犯意，已甚灼然為其論據。訊據被告乙
    ○○堅詞否認有為右揭犯行，辯稱：前開借款係伊配偶黃四向告訴人所借，吉豐
    當舖雖登記在伊名下，然實際上均係黃四在經營，伊簽立切結書表示願以吉豐當
    舖質押借款八十四萬七千五百元，亦係黃四要求伊所簽立，嗣吉豐當舖轉讓他人
    是因黃四另有向他人借款無法清償而由黃四將其轉讓他人，與伊無關等語。
三、按犯罪事實，應依證據認定之，無證據不得推定其犯罪事實；不能證明被告犯罪
    者，應諭知無罪之判決，刑事訴訟法第一百五十四條、第三百零一條第一項分別
    定有明文。次按刑法第三百三十九條第二項之詐欺得利罪，以得財產上不法之利
    益為要件，如取得債權、免除債務之類。債務人到期未能履行債務，以詐術獲允
    延期清償債務，對於債務人固然有利，對於債權人未必有損，苟非債務人確因延
    期履行債務而取得財產上不法之利益外，容屬民事上清償債務之問題，應不為罪
    。本案被告乙○○固因簽立切結書承認尚未清償之借款八十四萬七千五百元，並
    表明願以吉豐當舖質押該款項，致告訴人沈炳松認被告乙○○確有清償誠意而同
    意延期清償，並由被告取回退票之支票，然被告既已於切結書內明確載明借款金
    額八十四萬七千五百元，且前開款項並不因告訴人同意延期清償而消滅，縱支票
    票據請求權已因告訴人歸還支票而無從主張，然該票據基礎之消費借貸債務既未
    經免除而仍得主張，被告尚難認有得財產上不法之利益，要難以刑法第三百三十
    九條第二項詐欺得利罪相繩。此外，復查無其他積極證據足資證明被告有何公訴
    人所指之行為，核屬不能證明被告犯罪，應諭知無罪之判決。
據上論斷，應依刑事訴訟法第三百零一條第一項，判決如主文。
中      華      民      國      八十九      年    四    月      十一    日
                                    法  官  陳  得  利
右正本證明與原本無異。
如不服本判決，應於判決送達後十日內，向本院提出上訴狀。
                                    書記官
中      華      民      國      八十九      年    四    月      十一    日


司法院資訊處製作；財團法人民間司法改革基金會備份。
